【裁判字號】    97,抗,616
【裁判日期】    970421
【裁判案由】    保全證據
【裁判全文】
臺灣高等法院民事裁定                   97年度抗字第616號
抗  告  人  乙○○
                        6
抗告人因與相對人甲○○間保全證據事件，對於中華民國97年3
月17日臺灣臺北地方法院97年度聲字第1065號所為裁定提起抗告
，本院裁定如下：
    主  文
抗告駁回。
抗告訴訟費用由抗告人負擔。
    理  由
一、聲請及抗告意旨略以：相對人為免因抗告人出版「你所不知
    道的甲○○」系列叢書（下稱系爭叢書），使其個人行為影
    響公司形象與領導鴻海集團之威信，於民國95年9月28日委
    託楊人凱向抗告人購買系爭叢書版權。楊人凱於95年10月3
    日晚上7時35分許，以電子郵件將和解協議書草案寄送抗告
    人男友黃尚平，並於同日晚上11時40分許，再寄1份經楊人
    凱主動修改後之買賣合約。相對人再於95年11月25日親自以
    電話聯繫抗告人，口頭確認以新臺幣（下同）3200萬元為抗
    告人不出書之對價。嗣相對人指派員工王冠亞、律師顏廷鈺
    於95年12月3日晚上7時許，與抗告人及黃尚平在臺北市六福
    皇宮大廳商談後續簽約及付款事宜。顏廷鈺並於95年12月12
    日以電話聯繫抗告人及黃尚平，約定於95年12月14日在臺北
    市○○路○段118號台新銀行保險箱室給付抗告人3200萬元。
    抗告人及黃尚平依約到達現場，並當場交付已簽署之協議書
    2份予顏廷鈺，詎遭相對人報警企圖以羅織之恐嚇取財罪偵
    辦，相對人已單方毀約而達協議書第三款給付違約金之條件
    。爰請求保全證據如次：(一)相對人於95年12月14日認可之協
    議書正本2份；(二)相對人與抗告人遭刑事警察局偵九隊監聽
    之錄音光碟；(三)92年1月15日相對人要求與抗告人合作第一
    案之錄音檔案及92年1月30日出刊之壹週刊第88期第18至28
    頁報導內容；(四)抗告人及黃尚平與王冠亞、顏廷鈺於95年12
    月3日在六福皇宮談話錄音檔案；(五)楊人凱製作交與相對人
    之工作報告書。然經原法院駁回聲請，為此提起抗告云云。
二、按證據有滅失或礙難使用之虞，或經他造同意者，得向法院
    聲請保全；就確定事、物之現狀有法律上利益並有必要時，
    亦得聲請為鑑定、勘驗或保全書證。民事訴訟法第368條第1
    項定有明文。其立法意旨，係鑑於證據之調查，本應於訴訟
    繫屬後已達調查之程度，且有調查必要者，始得為之，但於
    此之前，如該證據有滅失或有礙難使用之虞，卻不能立即調
    查，將因證據之滅失或情事變更而礙難使用，致影響日後裁
    判之正確性，故特設此制以為預防。是倘本案訴訟已繫屬於
    法院，且已達可以調查證據之程度者，自無聲請保全證據之
    必要。最高法院92年度台抗字第202號、92年度台抗字第502
    號、96年度台抗字第119號裁判見解亦同，可資參照。而保
    全證據之聲請，應表明下列各款事項：一、他造當事人，如
    不能指定他造當事人者，其不能指定之理由。二、應保全之
    證據。三、依該證據應證之事實。四、應保全證據之理由。
    前項第一款及第四款之理由，應釋明之。民事訴訟法第370
    條著有規定。又所謂釋明，乃提出能即時調查之證據使法院
    信其主張之事實為真實者也。當事人之主張或陳述，並非使
    法院得心證之證據方法，自非釋明。而「提出之能即時調查
    之證據」，係指當事人於釋明其事實上之主張時，應同時提
    出可供法院得隨時進行調查之證據而言，故當事人如未同時
    提出供釋明用之證據，法院自無裁定限期命其補正之必要。
    最高法院72年度台上字第1018號、75年度台抗字第453號、7
    9年度台抗字第210號、92年度台抗字第612號裁判均同採此
    見解，可供參酌。
三、查抗告人業已對相對人提起本件訴訟，經台灣台北地方法院
    以97年度重訴字第358號受理在案。抗告人於該事件起訴狀
    中併為本件保全證據之聲請，依前揭說明，既已有本案訴訟
    繫屬於法院，且已達可以調查證據之程度者，自無聲請保全
    證據之必要。又抗告人聲請保全前揭五項證據，固陳明兩造
    洽談購買系爭叢書版權之經過，並提出協議書、電子郵件、
    和解協議書說帖、買賣協議書說帖、錄音譯文影本等件為佐
    。然抗告人並未具體說明前揭五項證據有何滅失或礙難使用
    之虞情事，亦未就此提出任何可供法院得隨時進行調查之證
    據，揆諸前揭說明，其聲請保全證據，於法尚有未合，原法
    院予以駁回，並無違誤。抗告意旨指摘原裁定不當，求予廢
    棄，為無理由，應予駁回。
四、據上論結，本件抗告為無理由，依民事訴訟法第495條之1第
    1項、第449條、第95條、第78條，裁定如主文。
中    華    民    國    97    年    4     月    21    日
                    民事第一庭
                        審判長法  官  張耀彩
                              法  官  林金吾
                              法  官  盧彥如
正本係照原本作成。
本裁定除以適用法規顯有錯誤為理由，並經本院許可外，不得再
抗告。如提起再抗告，應於收受後10日內委任律師為訴訟代理人
向本院提出再抗告狀。並繳納再抗告費新台幣１千元。
中    華    民    國    97    年    4     月    23    日
                              書記官  鄭兆璋


司法院資訊處製作；財團法人民間司法改革基金會備份。
